【裁判字號】    99,交訴,98
【裁判日期】    991231
【裁判案由】    公共危險
【裁判全文】
臺灣臺南地方法院刑事判決              99年度交訴字第98號
公  訴  人  臺灣臺南地方法院檢察署檢察官
被      告  鄭漢倫
選任辯護人  林錫恩律師
選任辯護人  黃俊達律師
選任辯護人  蘇文斌律師
上列被告因公共危險案件，經檢察官提起公訴（99年度偵字第69
78號），被告於準備程序進行中就其被訴肇事逃逸罪部分為有罪
之陳述，經本院合議庭裁定由受命法官獨任進行簡式審判程序後
，判決如下：
    主  文
鄭漢倫駕駛動力交通工具肇事，致人傷而逃逸，累犯，處有期徒
刑陸月，如易科罰金，以新台幣壹仟元折算壹日。
    事  實
一、鄭漢倫前於民國（下同）95年間因違反商業會計法等案件，
    經臺灣臺北地方法院以95年度重訴字第124號刑事判決判處
    有期徒刑4月確定，嗣減為有期徒刑2月，於97年3月7日因易
    科罰金執行完畢。詎鄭漢倫仍不知悔改，於99年2月24日5時
    許，駕駛車號1773-ET號自用小客車，沿臺南市○○路○段由
    南往北方向行駛，於同日5時58分許，行近該路與怡安路2段
    交岔路口時，不慎追撞前方由蔡邱麗花所騎乘之車號ZWA-73
    6號輕型機車，蔡邱麗花因而人車倒地，受有右肩部挫傷之
    傷害（過失傷害部分，未據告訴），車號1773-ET號自用小
    客車之右前保險桿、葉子板及右側大燈等均破裂毀損。詎鄭
    漢倫明知肇事，且依一般情況，以小客車撞擊機車，致人車
    倒地時，車燈、葉子板、保險桿均毀損之情形下，騎乘機車
    之人必然會受有傷害，竟未立即停車並下車對蔡邱麗花進行
    必要之安全救助或照護措施，仍駕車加速逃離現場，嗣經警
    據報後循線查獲而得知上情。
二、案經台南市警察局第三分局報請臺灣臺南地方法院檢察署檢
    察官偵查起訴。
    理  由
一、本件係經被告鄭漢倫於本院99年12月23日準備程序期日為有
    罪之陳述（見本院卷第82頁背面），而經本院合議庭裁定由
    受命法官獨任以簡式審判程序加以審理，依據刑事訴訟法第
    273 條之2規定排除嚴格證據調查；並依同法第310條之2之
    準用第454條之規定製作略式判決書，先予敘明。
二、本件有下列事證足資佐憑：
  (一)被告於本院審理時之自白。
  (二)被害人蔡邱麗花於警詢、偵查中證述。
  (三)車籍查詢基本資料詳細畫面、道路交通事故現場圖、道路交
    通事故調查報告表(一)、(二)各1份。
  (四)財團法人奇美醫院99年2月24日診斷證明書1份。
  (五)現場及車損比對照片、監視器翻拍照片共53張。
  (六)台灣高等法院被告前案紀錄表1份。
三、核被告所為，係犯刑法第185條之4之駕車肇事逃逸罪。又被
    告於95年間因違反商業會計法等案件，經臺灣臺北地方法院
    以95年度重訴字第124號刑事判決判處有期徒刑4月確定，嗣
    減為有期徒刑2月，於97年3月7日因易科罰金執行完畢等情
    ，有臺灣高等法院被告前案紀錄表1份在卷可憑，其於5年之
    內，故意再犯本件有期徒刑以上之罪，為累犯，應依刑法第
    47條第1項之規定，加重其刑。
四、又刑法第59條規定，犯罪之情狀可憫恕者，得酌量減輕其刑
    ，同法第57條規定，科刑時應審酌一切情狀，尤應注意所列
    10款事項，作為科刑重輕之標準，兩條適用上固有區別，惟
    所謂「犯罪之情狀」與「一切情形」云云，並非有截然不同
    之領域，於裁判上酌減其刑時，應就犯罪一切情狀（包括第
    57條所列舉之10款事項），予以全盤考量，審酌其犯罪有無
    可憫恕之事由（即判例所稱有特殊之原因與環境等等，在客
    觀上足以引起一般同情，以及宣告法定低度刑，是否猶嫌過
    重），以為判斷。故適用第59條酌量減輕其刑時，並不排除
    第57條所列舉10款事由之審酌，惟其程度應達於確可憫恕，
    始可予以酌減（最高法院70年度第6次刑事庭會議決議參照
    ）。
五、本院審酌被告肇事後逃逸固不足採，且曾有上開事實欄所載
    之前案紀錄，惟其於本院審理時已坦認犯行，並與被害人就
    民事賠償事宜達成和解，有台南縣仁德鄉調解委員會99年度
    刑調字第86號調解筆錄1份附卷可參（見警卷第39頁）；另
    被告之母許馨尹、妹鄭家芳名下並無財產，其父鄭水泉有中
    度肢障、妹鄭家芳罹患罕見性疾病，有稅務電子閘門財產所
    得調件明細表、身心障礙手冊、長庚醫療財團法人基隆長庚
    紀念醫院99年10月13日診斷證明書、戶籍謄本等資料附卷可
    參（見本院卷第76頁、第78頁第61頁至第67頁），需依賴被
    告扶養；又被害人所受右肩部挫傷之傷害，經核非屬嚴重，
    揆之本件法定最低本刑為有期徒刑6月，就上開全部犯罪情
    節觀之，尚非重大惡極，倘累犯加重後即需入監執行，對其
    個人、家庭影響巨大，並非良策，本院衡其犯罪情狀堪予憫
    恕，諭知有期徒刑6月已足以對被告之上開行為生警愓之效
    果，故就被告上開犯行，依刑法第59條、第60條之規定，酌
    量減輕其刑，並先加後減之，而量處如主文所示之刑，並諭
    知易科罰金之折算標準。
據上論斷，應依刑事訴訟法第273條之1第1項、第299條第1項前
段、第310條之2，刑法第185條之4、第47條第1項、第59條、第
60條，判決如主文。
本案經檢察官李宗榮到庭執行職務。
中    華    民    國    99    年    12    月    31    日
                       交通法庭  法  官  陳淑勤
以上正本證明與原本無異。
如不服本判決應於送達後10日內向本院提出上訴狀。
                                 書記官  謝竣閎
中    華    民    國    99    年    12    月    31    日
附錄法條：
刑法第185條之4：
駕駛動力交通工具肇事，致人死傷而逃逸者，處六月以上五年以
下有期徒刑。

司法院資訊處製作；財團法人民間司法改革基金會備份。
